臺灣臺北地方法院刑事判決　　　　　 94年度訴更(一)字第3號
公　訴　人　臺灣臺北地方法院檢察署檢察官
被　　　告　乙○○
　　　　　　　　　　（現因另案於臺灣臺北監獄執行中）
選任辯護人李尚澤律師
上列被告因偽造文書案件，經檢察官提起公訴（92年度偵字第14
367 號），被告於準備程序中就被訴事實為有罪之陳述，本院合
議庭裁定由受命法官獨任進行簡式審判程序，判決如下：
    主  文
乙○○偽造私文書，足以生損害於他人，處有期徒刑伍月，如易
科罰金，以佰元折算壹日。
    事  實
一、乙○○於民國86年間擔任倚天資訊股份有限公司 (以下簡稱
    倚天公司)光碟事業處之業務經理，未經馬來西亞商Audio
    OneEntertainment SDN. BHD.（以下簡稱OneEntertainment
    ）授權或同意，即於86年9 月中旬擅自接受真實姓名年籍不
    詳之成年人之委託，利用不知情之倚天公司在臺北縣泰山鄉
    拷貝重製OneEntertainment之錄音著作光碟（違反著作權部
    分於本院89年度自字第44號案件審理時OneEntertainment撤
    回告訴，該自訴案件嗣因自訴人OneEntertainment為未經認
    許之外國法人，而經判決不受理確定）多片，並在上開光碟
    上虛偽標示表彰OneEntertainment之名稱、智慧財產權歸屬
    之文字：「 (c)1997 Audio OneEntertainm ent SDN. BHD.
    」，表示該光碟中之著作為OneEntertainment於西元1997年
    取得著作權，以顯示授權依據之私文書，足以生損害於One-
    Entertainment；於製作完成後，再將上開光碟逕交付於該
    姓名年籍不詳之委託人。
二、案經臺灣臺北地方法院檢察署檢察官檢察官簽分偵查起訴。
    理  由
一、前揭偽造私文書之事實，業據被告乙○○於本院準備程序及
    審理時供認不諱（見本院卷94年11月3 日準備程序筆錄及同
    年月21日審判筆錄），核與下列事證相符，足認被告自白與
    事實相符。
  (一)本件倚天公司所製作之前揭錄音光碟片及其上之前揭文字，
    係未經著作財產權權人OneEntertainment之同意或授權所重
    製及製造之情，業據被害人OneEntertainment指訴綦詳（見
    臺灣臺北地方法院檢察署88年度偵字第13019 號卷第1至5頁
    ），而前揭錄音光碟片上印製有「 (c)1997 Audio One-
    Entertainm ent SDN. BHD.」文字之情，亦有被害人提出光
    碟片影本在卷可考（見同上偵卷第11至12頁）。又委託倚天
    公司製作前揭錄音光碟片之客戶，依據倚天公司所提出之訂
    單、客戶基本資料表、切結書及發票（見同上偵卷第64、69
    至71頁），係記載和立聯合科技有限公司（以下簡稱和立公
    司），而當時任職於和立公司且負責與倚天公司業務經理之
    被告乙○○聯繫接洽的重要關係證人鄭茂聰，自偵訊時起被
    問及關於本案交易的整個經過時證稱：伊當時為了和立公司
    的業績，遂請乙○○幫忙開立倚天公司的發票，並無實際上
    交易等語（見同上偵卷第84、85、97、98頁，本院89年度自
    字第44號卷89年10月6日訊問筆錄）。
  (二)甲○○於前開偵查案件偵查中證稱：「因當時我是倚天公司
    業務員，但業績不太好，有一天，乙○○告訴我這個案子要
    給我做，就介紹和立公司鄭先生給我」等語（見同上偵查卷
    第132 頁），以及於本院89年度自字第44號審理時供稱：「
    『陳先生』後來打電話來，然後就自己來取貨了，提單是由
    『陳先生』簽收的，就在倚天公司的門口交貨。」等語（見
    同上自字卷89年10月6日訊問筆錄）。
  (三)關於本案光碟製作之貨款，據倚天公司所提供之資料，並經
    本院89年度自字第44號審理時向各該金融機構函查之結果，
    顯示無一係和立公司所簽發，亦無一有和立公司的背書，該
    4 貨款紙支票究係如何取得，據倚天公司副總經理駱文仁證
    稱這四筆支票都是被告乙○○繳回公司（見同上自字卷90年
    3月6日訊問筆錄）。
  (四)證人即開立前開其中1紙票號EA0000000支票用以給付系爭貨
    款之高崴公司負責人高兆弘於本院89年度自字第44號案件90
    年3月6日開庭時到庭證稱：「前開支票是我開出去的。我朋
    友乙○○向我換票。」等語（見同上自字卷90年3月6日訊問
    筆錄）。
  (五)另證人即開立其他3 紙支票之陳乃一自承與乙○○及甲○○
    均相識，反而不認識或見過證人鄭茂聰。
  (六)此外並有上開光碟片、訂單、切結書及發票之影本在卷可資
    佐憑，綜上所述，事證明確，被告犯行堪以認定。
二、按在上開光碟上偽造：「(c)1997 Audio OneEntertainment
    SDN. BHD. 」等文字，即代表本著作為OneEntertainment於
    西元1997年取得著作權，其中「 (c)」符號，根據國際公約
    之規定，即為Copyright ，中文係著作權之意。此等文字之
    目的在於證明OneEntertainment對於該錄音著作產品之權利
    義務，據有顯示該等錄音光碟片係經OneEntertainment製造
    或授權製造，以顯示授權依據之私文書，惟被告乙○○僅係
    受姓名不詳之成年人之委託為前揭偽造私文書犯行，再將之
    逕交付於該姓名不詳之委託人，並未於偽造私文書後，將之
    交付被害人而就該文書內容有所主張，是核被告乙○○所為
    ，僅係犯刑法第210 條之偽造私文書罪，並未進而行使偽造
    私文書。乙○○利用不知情之倚天公司為前揭犯行，係間接
    正犯。爰審酌被告利用不知情之倚天公司偽造OneEntertain
    -ment 名稱及相關著作權保障、授權之文書內容，使公眾誤
    認誤信，已嚴重損害OneEntertainment之商譽及市場，影響
    真正名義人之權益，但其於本院準備程序及審理中坦承犯行
    ，以及被告之品行、犯罪動機、目的、手段、生活狀況、智
    識程度、犯罪所生之損害等情狀，量處如主文所示之刑，以
    資懲儆。末按，被告行為後，刑法第41條業已於90年1月4日
    修正，並於90年1月10日經總統公布，於90年1 月12日生效，
    其中修正前刑法第41條「犯最重本刑為三年以下有期徒刑以
    下刑之罪，而受六月以下有期徒刑或拘役之宣告，因身體、
    教育、職業或家庭之關係，執行顯有困難，得以一元以上三
    元以下折算一日，易科罰金」之規定，已經修正為「犯最重
    本刑為五年以下有期徒刑以下之刑之罪，而受六個月以下有
    期徒刑或拘役之宣告，因身體、教育、職業、家庭之關係或
    其他正當事由，執行顯有困難者，得以一元以上三元以下折
    算一日，易科罰金。但確因不執行所宣告之刑，難收矯正之
    效，或難以維持法秩序者，不在此限。」由於修正後之刑法
    第41條第1 項前段業已擴大得易科罰金之範圍，即適用新法
    對被告原所犯最重本刑為有期徒刑五年以下之罪者，在符合
    前開與舊法相同之其他要件下，使其有易科罰金之適用，對
    被告而言，自較有利，故新舊法比較結果，應以新法較有利
    於被告，依刑法第2條第1項前段之規定，本件即應適用裁判
    時之新修正刑法第41條第1 項前段之規定為易科罰金之諭知
    。
據上論斷，應依刑事訴訟法第273條之1第1 項、第299條第1項，
刑法第2條第1項前段、第210條、修正後第41條第1項前段，罰金
罰鍰提高標準條例第2條，判決如主文。
本案經檢察官趙雪瑛到庭執行職務。
中　　華　　民　　國　　94　　年　　11　　月　　30　　日
　　　　　　　　　刑事第五庭法　官　賴秀蘭
以上正本證明與原本無異。
如不服本判決，應於判決送達後10日內，向本院提出上訴狀。
　　　　　　　　　　　　　　書記官　陳惠娟
中　　華　　民　　國　　94　　年　　12　　月　　8 　　日
附錄：本案論罪科刑法條全文
刑法第210條：
偽造、變造私文書，足以生損害於公眾或他人者，處5年以下有
期徒刑。
